臺灣高等法院臺中分院刑事判決　　　　　民國九十年度交上易字第二六一○號
　　上　訴　人　臺灣台中地方法院檢察署檢察官
　　被　　　告　丙○○
右上訴人因被告過失傷害案件，不服臺灣臺中地方法院中華民國九十年十月廿五日第
一審判決（民國九十年度交易字第四七七號，起訴案號：臺灣臺中地方法院檢察署民
國九十年度偵字第九四八三號），提起上訴，本院判決如左：
    主　  文
上訴駁回。
    事  　實
一、丙○○明知其無汽車駕駛執照，不得駕駛汽車，於民國（下同）九十年一月七日
    二十時三十分許，仍駕駛車號ＺＦ─○六○○號自用小客車，沿台中縣沙鹿鎮○○路由沙鹿往台中市方向行駛，待行駛至沙鹿鎮○○路與鎮南路交岔口處時，應
    注意行車速度，依標誌之規定（行車速度限時速五十公里），汽車行駛時，駕駛
    人應注意車前狀況，並隨時採取必要之安全措施，汽車行駛至交岔路口，其行進
    應遵守燈光號誌之指示，且依當時天氣晴朗，夜間有照明，路面乾燥、無缺陷及
    有坡度上之視線障礙，視距不良（即行車速度慢時，視距上沒有障礙，但如行車
    速度快，即有視距上的障礙），又無不能注意之情事，竟疏未注意仍以超越速限
    五十公里，即以約時速七十公里之速度行駛，亦未注意車前狀況減速謹慎行駛，
    且闖紅燈駛入交岔路口內，適有甲○○騎乘車號ＺＴＧ─○二六號輕型機車後載
    戊○○，沿台中縣沙鹿鎮○○路由台中往沙鹿方向行駛至該交岔路口處，依左轉
    綠燈指示準備左轉時，遭丙○○所駕駛前開自用小客車撞擊，致甲○○、戊○○
    人車倒地，甲○○受有左距骨骨折併游離骨、左側韌帶聯合撕裂傷等傷害，戊○○受有頭部外傷併腦出血及嚴重腦挫傷、第二頸椎骨折（脊突）、水腦（外傷後
    ），嗣丙○○將該二人送醫急救後，仍引起戊○○目前仍意識不清楚、雙側肢體
    無力、吞嚥困難、無法獨自坐臥、行動完全依賴他人推輪椅，而日常生活包括餵
    食、穿衣、洗澡、大小便完全依賴他人之重大難治之重傷害。丙○○於肇事後，
    犯罪未發覺前，隨即報案，向到達醫院訊問之警員江葉勝自動陳述肇事經過，自
    首而接受裁判。
二、案經被害人甲○○及被害人戊○○之父即法定代理人乙○○訴由台中縣警察局清
    水分局報請台灣台中地方法院檢察署檢察官偵查起訴。
    理　  由
一、訊據被告丙○○對於右揭時地，無駕照而駕駛上開車輛超速且未注意車前狀況而
    肇事，並致被害人甲○○及戊○○受有前述之害傷等事實，固直承不諱，惟矢口
    否認有闖紅燈之情形，辯稱：伊係綠燈直行，甲○○騎機車闖紅燈，且甲○○於
    警員至醫院訊問時有說其闖紅燈云云。惟查：
　(一)右揭事實，業據告訴人甲○○、乙○○指訴在卷，核與證人游雯欣於警訊時及偵
    審中證述情節相符，復有台中縣警察局道路交通事故調查報告表、現場照片九幀
    、沙鹿童綜合醫院診斷證明書等件附卷可稽，而證人即警員蘇裕仰於原審審理時
    亦證稱：伊至醫院對甲○○訊問時，當時甲○○因受傷而未做任何明確之陳述，
    當時她未說有闖紅燈之情形等情在卷。是被告丙○○於肇事當時，其駕車行駛於
    中棲路由沙鹿往台中方向之燈號為紅燈，確係超速行駛、疏未注意車前狀況，且
    未依燈號指示而闖越紅燈，其所辯自非可採。
　(二)按行車速度，依標誌之規定；汽車行駛時，駕駛人應注意車前狀況，並隨時採取
    必要之安全措施；汽車行駛至交岔路口，其行進應遵守燈光號誌之指示，道路交
    通安全規則第九十三條、第九十四條第三項、第一百零二條第一項第一款分別定
    有明文。被告於前開時地駕車，本應注意遵守上開規定，而依當時天氣晴朗，夜
    間有照明，路面乾燥、無缺陷及有坡度上之視線障礙，視距不良（即行車速度慢
    時，視距上沒有障礙，但如行車速度快，即有視距上的障礙），有上開道路交通
    事故調查報告表附卷，並有證人即警員江葉勝於原審審理時之證述可證，又無不
    能注意之情形，詎其能注意，竟疏未注意及此，猶貿然駕車超速，未注意車前狀
    況並闖越紅燈，因而肇事，致被害人甲○○及戊○○分別受有如事實欄所載傷害
    ，足見被告確有過失。且其過失行為與被害人二人受傷間，具有相當因果關係。
    又被害人戊○○因本件車禍受有上開傷害經多次手術後，目前仍呈意識不清楚、
    雙側肢體無力、吞嚥困難、無法獨自坐臥、行動完全依賴他人推輪椅，而日常生
    活包括餵食、穿衣、洗澡、大小便完全依賴他人之情狀，顯屬重大難治之重傷害
    程度，有私立中山醫學院附設孫中山先生紀念醫院診斷證明書附卷可按，堪認被
    害人戊○○因本件車禍受傷於健康上已受有重大難治之傷害，核屬重傷害無疑。
  (三)綜上，本件事證明確，被告犯行堪以認定。
二、核被告所為，係犯刑法第二百八十四條第一項前段過失傷害罪、及同條項後段過
    失致重傷害罪。被告所犯上揭二罪間，係一行為觸犯數罪名，屬想像競合，應從
    一重過失致重傷害處斷。被告為汽車駕駛人，並無駕駛執照等情，業據被告自承
    不諱，其竟無駕駛執照駕駛車輛，因而致被害人二人受傷，依法應負過失傷害罪
    責，依道路交通管理處罰條例第八十六條第一項規定應加重其刑。又被告於肇事
    後經送醫院就診，在未經有偵查權之機關或公務員發覺為犯嫌前，於醫院向處理
    本件車禍之警員江葉勝自首即陳明其為肇事者及肇事經過，並願接受裁判等情，
    此經證人江葉勝於原審審理時到庭結證屬實，核與自首要件相符，依法應減輕其
    刑。並依刑法第七十一條第一項之規定先加後減之。
三、原審依刑法第二百八十四條第一項前段、後段，第五十五條、第六十二條前段，
    道路交通管理處罰條例第八十六條第一項，罰金罰鍰提高標準條例第一條前段，
    審酌被告肇事後迄今尚未與告訴人達成和解賠償被害人所受損害，及其過失程度
    、被害人二人受傷程度與被告犯罪後態度等一切情狀，量處如有期徒刑八月，其
    認事用法，均無違誤，量刑亦稱妥適，公訴人依循告訴人陳文珊之請求，上訴意
    旨，以被告迄未與告訴人達成和解賠償損害，量刑屬過輕，但按被告所犯之罪最
    高法定刑為有期徒刑一年，原審量處上開之刑，尚難認過輕，其上訴為無理由，
    應予駁回。
四、據上論斷，應依刑事訴訟法第三百六十八條，判決如主文。
本案經檢察官丁○○到庭執行職務。
中      華      民      國　    九十一   年    　 一      月     十六   日
                                    臺灣高等法院臺中分院刑事第一庭
                                          審判長法  官　陳　紀　綱
                                                法  官　方　艤  駐
                                                法　官　陳　登　源
右正本證明與原本無異。
不得上訴。
                                                書記官  林  桂  鳳
中      華      民      國　    九十一   年    　 一      月     十七   日
附錄本案所犯法條全文
刑法第二百八十四條第一項
因過失傷害人者，處六月以下有期徒刑、拘役或五百元以下罰金，致重傷者，處一年
以下有期徒刑、拘役或五百元以下罰金。
                        Ｉ
